【裁判字號】    99,易,149
【裁判日期】    990713
【裁判案由】    詐欺
【裁判全文】
臺灣士林地方法院刑事判決               99年度易字第149號
公  訴  人  臺灣士林地方法院檢察署檢察官
被      告  丙○○
上列被告因詐欺案件，經檢察官提起公訴（99年度偵字第1161、
2048、4524號），及移送併案審理（併辦案號：臺灣士林地方法
院檢察署99年度偵字第4656、4820、5500、5666、7346、7785號
，臺灣臺南地方法院檢察署99年度偵字第5259號），本院判決如
下：
    主  文
丙○○幫助意圖為自己不法所有，以詐術使人將本人之物交付，
累犯，處有期徒刑陸月，如易科罰金，以新臺幣壹仟元折算壹日
。
    事  實
一、丙○○前因公共危險案件，經本院分別以97年度士交簡字第
    858 、1849號各判處有期徒刑4 月、5 月確定，並於民國98
    年8 月6 日接續執行完畢。猶不知悔改，其能預見提供金融
    機關之金融卡予他人使用，可能幫助詐欺集團詐取財物，竟
    不違背其本意，而基於幫助詐欺之不確定故意，於98年11月
    23日晚上，在臺北市○○區○○路特力屋賣場前，將其申請
    之陽信商業銀行大屯分行（帳號：000000000000000 號，下
    稱陽信銀行大屯分行）之提款卡及密碼交付年籍姓名不詳之
    成年詐欺集團成員，幫助該詐欺集團成員從事詐欺取財之犯
    行。而詐欺集團成員取得上開帳戶後，即基於詐欺取財之犯
    意，分別於附表所示之時間，以附表所示詐騙方法向附表所
    示之被害人詐騙。嗣因各該被害人發現受騙，報警循線查獲
    ，而悉上情。
二、案經丁○○訴由臺北市政府政府警察局大同分局、臺北縣政
    府警察局海山分局報告及乙○○訴由桃園縣政府警察局中壢
    分局報告臺灣桃園地方法院檢察署呈請臺灣高等法院檢察署
    檢察長核轉臺灣士林地方法院檢察署檢察官偵查後提起公訴
    ，暨由該署檢察官及臺灣臺南地方法院檢察署檢察官移送併
    案。
    理  由
壹、證據能力部分：
    按被告以外之人於審判外之言詞或書面陳述，除法律有規定
    者外，不得作為證據；又被告以外之人於審判外之陳述，雖
    不符合同法第159 條之1 至第159 條之4 之規定，但經當事
    人於審判程序同意作為證據，法院審酌該言詞陳述或書面陳
    述作成時之情況，認為適當者，亦得為證據。當事人、代理
    人或辯護人於法院調查證據時，知有第159 條第1 項不得為
    證據之情形，而未於言詞辯論終結前聲明異議者，視為有前
    項之同意，刑事訴訟法第159 條第1 項及第159 條之5 分別
    定有明文。經查，本判決下列所引用之各該被告以外之人於
    審判外之陳述（包含書面陳述），雖屬傳聞證據，然被告於
    本院準備程序及審判期日中，對證據之證據能力均不予爭執
    ，且迄至言詞辯論終結前亦未再聲明異議，本院審酌上開證
    據資料製作時之情況，尚無違法不當及證明力明顯過低之瑕
    疵，亦認為以之作為證據應屬適當，揆諸前開規定，認該證
    據資料均有證據能力。
貳、實體部分：
一、訊據被告丙○○固坦承有將所有之陽信銀行大屯分行帳戶提
    款卡交付他人之事實，惟矢口否認有何幫助詐欺取財之犯行
    ，辯稱：伊當時是看到98年11月21日報紙才打電話應徵司機
    工作，有一自稱「王經理」之人請伊在23日晚上帶駕照、存
    摺及提款卡約在臺北市○○區○○路特力屋賣場前見面。當
    時伊將提款卡交給對方影印，影印回來後，對方放在塑膠袋
    中，伊沒有收好，就被他拿走。伊提款卡密碼是001231，但
    沒有告訴對方。24日對方打電話給伊稱26日會派人載伊去上
    班地點，伊於26日晚上打給對方，對方電話不通，才發現提
    款卡遺失，隔天就馬上去辦遺失，才知道帳戶變成警示帳戶
    云云。惟查：
(一)本件被害人丁○○、壬○○、乙○○、辛○○、己○○、庚○○、癸○○、子○○、甲○○及戊○○等人分別於附表所
    示時間，遭某詐欺集團成員以如附表所示之詐騙手法，而各
    匯款如附表所示之金額至被告上開帳戶內，被害人等於當日
    將錢匯入後，隨即遭詐欺集團成員提領一空等情，業據被害
    人丁○○（99偵1161號卷第17-18 頁）、壬○○（99偵2048
    號卷第9-11頁）、乙○○（99偵4106號第11-12 頁）、辛○○（99偵4647號第5-7 頁、99偵4647號第62-63 頁）、己○○（花蓮鳳林分局影卷第1-2 頁、99偵821 號影卷第6 頁）
    、庚○○（臺中第一分局影卷第1-3 頁、99偵3468號影卷第
    6 頁）、癸○○（99偵4820號第8-9 頁）、子○○（99偵77
    85號第17-18 頁、臺中第四分局影卷第4-5 頁）、甲○○（
    台南第二分局影卷第3-4 頁）、戊○○（99偵7785號第5-6
    頁）分別證述綦詳，並有陽信銀行大屯分行98年12月15日陽
    信大屯字第980035號函附丙○○開戶資料並94年6 月6 日至
    98年12月8 日對帳單（99偵1161號第9-13頁），及被害人等
    分別提出之相關交易明細（丁○○部分見99偵1161 號 第26
    頁、壬○○部分見99偵2048號第13、15頁、乙○○部分見99
    偵4106號第13頁、辛○○部分見99偵4647號第22-23 頁、己○○部分見花蓮鳳林分局影卷第3 頁、庚○○部分見臺中第
    一分局影卷第10-18 頁、癸○○部分99偵4820號第87-106頁
    、子○○部分見臺中第四分局影卷第19頁、甲○○部分見臺
    南第二分局影卷第4 頁、戊○○部分見99偵7785號第9 頁）
    等附卷可稽，足見被告所有之陽信銀行大屯分行帳戶確已遭
    某詐欺集團作為詐騙被害人匯款之帳戶甚明。
(二)被告雖以前詞置辯，並提出上載有應徵司機及聯絡電話為00
    00000000號之報紙廣告1 份（原本見99偵4647號卷第67頁）
    、與該0000000000號行動電話聯繫之其00000000號市內電話
    、0000000000號行動電話於98年11月份之通話明細報表（本
    院卷第21-27 頁），及自稱應徵工作當天在基河路特力屋前
    與對方交談之監視錄影檔案為憑。然該監視錄影畫面經本院
    當庭勘驗結果，僅有被告與一名著黑色衣服之男子於98年11
    月23日下午5 時47分至6 時1 分狀似交談之影像，並無任何
    聲音，難以判斷被告是在「應徵」工作；且被告自稱對方曾
    於98年11月24日打電話來約定26日上班，其於26日晚上亦打
    給對方，對方電話不通云云，但其提出上開所使用之000000
    00號市內電話及0000000000號行動電話之通話明細，除於98
    年11月23日13時06分41秒有00000000號市內電話與該000000
    0000號行動電話通話共46秒外，該00000000號市內電話及被
    告所有之0000000000號行動電話均無與該0000000000號行動
    電話再有聯繫之記錄，是該報紙廣告及通話明細充其量僅能
    證明被告曾觀看過該報紙及與報紙上所留之行動電話通話過
    一次，難以認定被告交付提款卡係為應徵工作。又被告並非
    無工作經驗之人，其開設上開帳戶即係為先前之工作薪資轉
    帳之用，則其應徵新工作除提供帳戶存摺影本供對方匯入薪
    資轉帳外，何需另外提供提款卡供對方影印？且其係於路邊
    應徵工作，對應徵之公司行號全無所悉，復未填寫人事履歷
    資料，凡此均與常情不符。
(三)再利用自動提款機使用提款卡領取款項者，應輸入正確之密
    碼，方可順利領得款項，且一旦輸入三次錯誤，即便鎖碼不
    得再領，是如非帳戶所有人同意，授權告知提款卡密碼，單
    純持有提款卡之人，欲隨機輸入號碼而領取款項之機會，微
    乎其微，何況被告之陽信銀行大屯分行帳戶密碼與其生日、
    身分證號碼、上開市內電話或行動電話號碼均毫無關連，若
    非被告提供提款卡密碼，何以詐騙集團於被害人等匯入款項
    後能立刻提領？被告辯稱未將提款卡密碼告訴對方云云，自
    不足採。又詐欺犯罪集團既知利用他人之帳戶掩飾犯罪所得
    ，應非愚昧之人，當知社會上一般人如帳戶存摺、提款卡遺
    失或遭竊，為防止拾（竊）得之人盜領存款或供作不法使用
    ，必會於發現後立即報警或向金融機構辦理掛失止付，在此
    情形下，其等如仍以該帳戶作為犯罪工具，則在被害人將款
    項匯入該帳戶後，極有可能因帳戶所有人掛失止付而無法提
    領，則其等大費周章從事犯罪之行為，卻只能平白無故替原
    帳戶所有人匯入金錢，此等損人不利己之舉，狡詐之犯罪集
    團應無可能為之。換言之，犯罪集團份子為確信帳戶所有人
    必不會或於一定之時間內暫不會報警或掛失止付，確定其等
    至少能於一定之時間內自由使用該帳戶提款、轉帳，方能肆
    無忌憚地於該期間內要求被害人匯款至該指定帳戶。而被告
    直待98年11月24日詐騙集團將其帳戶內款項提領一空後，方
    於27日辦理遺失，為免過於巧合。
(四)又一般國人向金融機構開設帳戶，並無任何法令限制，若係
    用於存款、提款之正當用途，大可光明正大自行申請，無須
    使用他人之帳戶。而帳戶僅係用以從事存款、提款等用途，
    並現經媒體廣為報導，政府機關及各金融機構亦多次呼籲民
    眾應謹慎控管己有帳戶，且勿出賣或交付個人帳戶，以免淪
    為詐騙者之幫助工具，是依社會一般人之智識及社會生活經
    驗，倘有人收集他人帳戶做不明使用，極易判斷係該隱身幕
    後之使用人意圖以使用他人帳戶，以供非法犯罪之用，自可
    產生收受帳戶者將用於不法犯罪之合理懷疑。衡被告為40餘
    歲之成年人，又非無工作經驗，就上情顯難諉為不知。依其
    社會經歷、學識，自當可預見將上開帳戶之提款卡及密碼，
    交付姓名、年籍不詳之不明人士使用後，該收集帳戶之人可
    能將之用來從事詐欺犯罪，作為詐欺取財之人頭帳戶，以收
    取被害人匯入之款項，是被告雖無前揭不明人士使用其提款
    卡及密碼，必持以詐騙他人之確信，但其將帳戶提款卡及密
    碼，交付該來路不明之人，顯具有縱有人以其金融帳戶實施
    詐欺犯罪，亦不違背其本意之幫助意思，堪認被告有幫助姓
    名、年籍不詳之成年詐欺集團成員利用前開帳戶為詐欺取財
    之不確定故意甚明。
(五)綜上，可認被告係自行交付其陽信銀行大屯分行之提款卡及
    密碼與該名姓名、年籍不詳之成年詐欺集團成員，使其用以
    詐欺被害人等。而按刑法上之幫助犯，係對於犯罪與正犯有
    共同之認識，而以幫助之意思，對於正犯資以助力，而未參
    與實施犯罪之行為者而言。被告提供其帳戶之相關物件使被
    害人等存入款項，僅為他人之詐欺取財犯行提供助力，尚無
    以自己實施詐欺犯罪之意思，或與他人有共同犯罪之犯意聯
    絡，而有參與或分擔詐欺取財犯罪之構成要件行為，是本件
    被告僅有幫助詐欺取財之犯意，而為詐欺取財構成要件以外
    之行為，應認被告係詐欺取財罪之幫助犯。被告幫助他人犯
    詐欺取財罪之行為，事證明確，應依法論科。
二、核被告所為，係犯刑法第30條第1 項前段、第339 條第1 項
    之幫助詐欺取財罪。被告以一幫助行為，幫助該實施詐欺行
    為之正犯對他人實施詐欺行為，為實質一罪。移送併辦之臺
    灣士林地方法院檢察署99年度偵字第4656、4820、5500、56
    66、7346、7785號，及臺灣臺南地方法院檢察署99年度偵字
    第5259號，與起訴部分為同一事實，為起訴效力所及，本院
    自應併予審理。被告有事實欄所載犯罪科刑之執行情形，有
    臺灣高等法院被告前案紀錄表在卷可按，其於有期徒刑執行
    完畢後，5 年內又故意再犯本件有期徒刑以上之罪，為累犯
    ，應依刑法第47條第1 項規定加重其刑；其幫助他人犯罪，
    為幫助犯，依刑法第30條第2 項規定，按正犯之刑減輕之，
    並先加後減之。爰審酌被告提供上開帳戶之提款卡予不明人
    士使用，所為已影響社會正常交易安全，增加被害人尋求救
    濟之困難，並使犯罪之追查趨於複雜，兼衡其素行、生活狀
    況及犯罪之動機、目的、手段、造成被害人之損害程度，暨
    其犯罪後未賠償被害人損失之犯後態度等一切情狀，量處如
    主文所示之刑，並諭知易科罰金之折算標準。
據上論斷，應依刑事訴訟法第299 條第1 項前段，刑法第30條第
1 項前段、第2 項、第339 條第1 項、第47條第1 項、41條第1
項前段，刑法施行法第1 條之1 ，判決如主文。
本案經檢察官張紜瑋到庭執行職務。
中    華    民    國    99    年    7     月    13    日
                  刑事第四庭審判長法  官  李正紀
                                  法  官  林政佑
                                  法  官  莊明達
以上正本證明與原本無異。
如不服本判決應於收受判決後10日內向本院提出上訴書狀，並應
敘述具體理由；其未敘述上訴理由者，應於上訴期間屆滿後20日
內向本院補提理由書（均須按他造當事人之人數附繕本）「切勿
逕送上級法院」。
                                  書記官  黃瓊芳
中    華    民    國    99    年    7     月    13    日
附表：
┌──┬───────┬───┬─────────────────┬───────┐
│編號│時間          │被害人│詐騙方法                          │詐騙金額      │
│    │              │      │                                  │（新臺幣）    │
├──┼───────┼───┼─────────────────┼───────┤
│ 1  │98年11月24日15│丁○○│以電腦連線上網在露天拍賣網站，刊登│5,508元       │
│    │時許          │      │拍賣日立HITACHI 除濕機之訊息，適林│              │
│    │              │      │釗揚該則拍賣訊息，不疑有他，而以  │              │
│    │              │      │5,500 元購得，遂依該成員之指示，匯│              │
│    │              │      │款5,508 元（含手續費）至丙○○上開│              │
│    │              │      │銀行帳戶內。                      │              │
├──┼───────┼───┼─────────────────┼───────┤
│ 2  │98年11月24日15│壬○○│以電腦連線上網在拍賣網站，刊登拍賣│8,120元       │
│    │時許          │      │SHARP 手機之訊息，適壬○○上網瀏覽│              │
│    │              │      │該則拍賣訊息，不疑有他，而以8,120 │              │
│    │              │      │元購得，遂依該成員之指示，匯款    │              │
│    │              │      │8,120 元至丙○○上開銀行帳戶內。  │              │
├──┼───────┼───┼─────────────────┼───────┤
│ 3  │98年11月24日18│乙○○│以電腦連線上網在露天拍賣網站，刊登│3,000元       │
│    │時許          │      │拍賣遊戲機之訊息，適乙○○上網瀏覽│              │
│    │              │      │該則拍賣訊息，不疑有他，而以3,000 │              │
│    │              │      │元購得，遂依該成員之指示，匯款    │              │
│    │              │      │3,000 元至丙○○上開銀行帳戶內。  │              │
├──┼───────┼───┼─────────────────┼───────┤
│ 4  │98年11月24日12│辛○○│以電腦連線上網在露天拍賣網站，刊登│5,610元       │
│    │時37分許      │      │拍賣液晶螢幕之訊息，適辛○○上網瀏│              │
│    │              │      │覽該則拍賣訊息，不疑有他，而以    │              │
│    │              │      │5,610 元購得，遂依該成員之指示，匯│              │
│    │              │      │款5,610 元至丙○○上開銀行帳戶內。│              │
├──┼───────┼───┼─────────────────┼───────┤
│ 5  │98年11月24日14│己○○│以電腦連線上網在露天拍賣網站，刊登│1,690元       │
│    │時7 分許      │      │拍賣電腦顯示卡之訊息，適己○○上網│              │
│    │              │      │瀏覽該則拍賣訊息，不疑有他，而以  │              │
│    │              │      │1,690 元購得，遂依該成員之指示，匯│              │
│    │              │      │款1,690 元至丙○○上開銀行帳戶內。│              │
├──┼───────┼───┼─────────────────┼───────┤
│ 6  │98年11月24日15│庚○○│以電腦連線上網在露天拍賣網站，刊登│1萬800元      │
│    │時許          │      │拍賣SONY筆記型電腦之訊息，適庚○○│              │
│    │              │      │上網瀏覽該則拍賣訊息，不疑有他，而│              │
│    │              │      │以1 萬800 元購得，遂依該成員之指示│              │
│    │              │      │，匯款1 萬800 元至丙○○上開銀行帳│              │
│    │              │      │戶內。                            │              │
├──┼───────┼───┼─────────────────┼───────┤
│ 7  │98年11月24日15│癸○○│以電腦連線上網在雅虎拍賣網站，刊登│1萬1000元     │
│    │時21分        │      │拍賣SONY ERICSSON U1 GSM四頻手機之│              │
│    │              │      │訊息，適癸○○上網瀏覽該則拍賣訊息│              │
│    │              │      │，不疑有他，而以1 萬1000元購得，遂│              │
│    │              │      │依該成員之指示，匯款1 萬1000元至林│              │
│    │              │      │秋中上開銀行帳戶內。              │              │
├──┼───────┼───┼─────────────────┼───────┤
│ 8  │98年11月24日10│子○○│以電腦連線上網在雅虎拍賣網站，刊登│4,780元       │
│    │時38分許      │      │拍賣全金屬散熱器雙風扇之訊息，適劉│              │
│    │              │      │一陽上網瀏覽該則拍賣訊息，不疑有他│              │
│    │              │      │，而以4,780 元購得，遂依該成員之指│              │
│    │              │      │示，匯4,780 元至丙○○上開銀行帳戶│              │
│    │              │      │內。                              │              │
├──┼───────┼───┼─────────────────┼───────┤
│ 9  │98年11月24日某│甲○○│以電腦連線上網在雅虎拍賣網站，刊登│1,690元       │
│    │時許          │      │拍賣顯示卡之訊息，適甲○○上網瀏覽│              │
│    │              │      │該則拍賣訊息，不疑有他，而以1,690 │              │
│    │              │      │元購得，遂依該成員之指示，匯款    │              │
│    │              │      │1,690 元至丙○○上開銀行帳戶內。  │              │
├──┼───────┼───┼─────────────────┼───────┤
│10  │98年11月24日14│戊○○│以電腦連線上網在雅虎拍賣網站，刊登│3,590元       │
│    │時54分許      │      │拍賣ＬＣＤ螢幕之訊息，適戊○○上網│              │
│    │              │      │瀏覽該則拍賣訊息，不疑有他，而以  │              │
│    │              │      │3,590 元購得，遂依該成員之指示，匯│              │
│    │              │      │款3,590 元至丙○○上開銀行帳戶內。│              │
└──┴───────┴───┴─────────────────┴───────┘
附錄：本案論罪科刑法條全文
中華民國刑法第339 條
意圖為自己或第三人不法之所有，以詐術使人將本人或第三人之
物交付者，處五年以下有期徒刑、拘役或科或併科一千元以下罰
金。
以前項方法得財產上不法之利益或使第三人得之者，亦同。
前二項之未遂犯罰之。

司法院資訊處製作；財團法人民間司法改革基金會備份。
